【裁判字號】    99,訴,384
【裁判日期】    990503
【裁判案由】    毒品危害防制條例
【裁判全文】
臺灣臺北地方法院刑事判決               99年度訴字第384號
公  訴  人  臺灣臺北地方法院檢察署檢察官
被      告  甲○○
上列被告因違反毒品危害防制條例案件，經檢察官提起公訴（99
年度毒偵字第537 號），被告就被訴事實為有罪之陳述，本院合
議庭裁定由受命法官以簡式審判程序審理，判決如下：
    主  文
甲○○施用第一級毒品，處有期徒刑捌月，扣案第一級毒品海洛
因壹包（驗餘淨重零點零柒捌零公克，及直接包裝毒品而殘有第
一級毒品海洛因於上不可完全析離之夾鏈袋壹只）沒收銷燬之，
扣案之注射針筒壹支及注射用水壹瓶，均沒收。
    事  實
一、甲○○前因施用毒品案件，經臺灣板橋地方法院以95年度毒
    聲字第1785號裁定送觀察、勒戒後，因認有繼續施用毒品之
    傾向，復以95年度毒聲字第2304號裁定令入戒治處所施以強
    制戒治，嗣因認無繼續戒治之必要，於民國96年12月4 日執
    行完畢釋放出所，並經臺灣板橋地方法院檢察署檢察官於97
    年1 月10日以97年度戒毒偵字第19號為不起訴處分確定。詎
    甲○○於前揭強制戒治執行完畢釋放後5 年內，竟基於施用
    第一級毒品海洛因之犯意，於99年1 月25日上午某時，在臺
    北縣三重市某處，以新臺幣1,000 元之價格，向綽號「阿義
    」之人購買海洛因而持有，並於同日下午2 時許，在臺北縣
    三重市○○街29號住處內，以將海洛因摻水注射靜脈之方式
    ，施用海洛因1 次，並於施用完畢後，將該針筒丟棄。嗣於
    99年1 月27日下午2 時40分許，在臺北市○○區○○路一段
    125 巷內為警查獲，並當場扣得甲○○所有之海洛因1 包（
    驗前淨重0.0800公克，驗餘淨重0.0780公克，另有直接包裝
    毒品而殘有第一級毒品海洛因於上不可完全析離之夾鏈袋1
    只）、預供施用海洛因之注射針筒1 支及注射用水1 瓶，始
    查知上情。
二、案經臺北市政府警察局萬華分局報請臺灣臺北地方法院檢察
    署檢察官偵查起訴。
    理  由
一、按除被告所犯為死刑、無期徒刑、最輕本刑為3 年以上有期
    徒刑之罪或高等法院管轄第一審案件者外，於法院行準備程
    序進行中，被告先就被訴事實為有罪之陳述時，審判長得告
    知被告簡式審判程序之旨，並聽取當事人、代理人、辯護人
    及輔佐人之意見後，裁定進行簡式審判程序；且受命法官行
    準備程序，與法院或審判長有同一之權限；又簡式審判程序
    之證據調查，不受刑事訴訟法第159 條第1 項、第161 條之
    2 、第161 條之3 、第163 條之1 及第164 條至第170 條規
    定之限制，刑事訴訟法第273 條之1 第1 項、第279 條第2
    項前段、第273 條之2 分別定有明文。本案被告所為，係犯
    死刑、無期徒刑、最輕本刑為3 年以上有期徒刑以外之罪，
    其於準備程序中就被訴事實為有罪之陳述，經法官告知簡式
    審判程序之旨，並聽取公訴人、被告之意見後，認為適宜由
    受命法官獨任進行簡式審判程序，依刑事訴訟法第273 條之
    1 第1 項規定，合議庭裁定由受命法官獨任進行簡式審判程
    序，合先敘明。
二、上揭事實業據被告甲○○於本院審理中坦承不諱，且經將被
    告為警查獲時採集所得之尿液送請鑑定結果，確有呈現嗎啡
    、可待因陽性反應，有臺灣尖端先進生技醫藥股份有限公司
    出具之濫用藥物檢驗報告、臺北市政府警察局偵辦毒品案件
    尿液檢體委驗單及贓證物品清單附卷可稽，且有海洛因1 包
    （驗前淨重0.0800公克，驗餘淨重0.0780公克，另有直接包
    裝毒品而殘有第一級毒品海洛因於上不可完全析離之夾鏈袋
    1 只）、注射針筒1 支及注射用水1 瓶扣案足憑，並有交通
    部民用航空局航空醫務中心毒品鑑定書在卷可佐，足認被告
    自白與事實相符。又被告前因施用毒品案件，經臺灣板橋地
    方法院以95年度毒聲字第1785號裁定送觀察、勒戒後，因認
    有繼續施用毒品之傾向，復以95年度毒聲字第2304號裁定令
    入戒治處所施以強制戒治，嗣因認無繼續戒治之必要，於民
    國96年12月4 日執行完畢釋放出所，並經臺灣板橋地方法院
    檢察署檢察官於97年1 月10日以97年度戒毒偵字第19號為不
    起訴處分確定等事實，亦有臺灣高等法院被告前案紀錄表在
    卷可查，是被告於觀察、勒戒或強制戒治執行完畢釋放後五
    年內，再犯本案施用海洛因之罪，已無再次觀察、勒戒或強
    制戒治之必要，應堪認定。綜上，本案事證已臻明確，被告
    犯行洵堪認定，應依法論科。
三、按海洛因係毒品危害防制條例第2 條第2 項第1 款所定之第
    一級毒品，不得非法持有、施用，被告非法施用，核其所為
    ，係犯毒品危害防制條例第10條第1 項之施用第一級毒品罪
    。被告持有海洛因之低度行為，應為其施用之高度行為所吸
    收，不另論罪。爰審酌被告曾有觸犯施用毒品之前科，雖經
    觀察、勒戒及強制戒治，仍未能斷戒施用毒品惡習，顯見其
    戒治意志不堅，缺乏勒戒動機，本應從重量刑。惟念其施用
    毒品係對己身殘害，未造成他人具體危害，且犯後自始坦承
    犯行，已有悔意，復衡其品性、生活狀況、智識程度、犯罪
    之動機、目的、手段及持有毒品數量等一切情狀，量處如主
    文之刑，以示儆懲。
四、扣案之白色粉末1 包，其內粉末確為海洛因，而直接包裝毒
    品之夾鏈袋1 只，則有海洛因殘留於上不可完全析離，應視
    之為毒品，有交通部民用航空局航空醫務中心毒品鑑定書及
    扣案物品相片在卷可查，係為海洛因1 包（驗前淨重0.0800
    公克，驗餘淨重0.0780公克，另有直接包裝毒品而殘有第一
    級毒品海洛因於上不可完全析離之夾鏈袋1 只），且係被告
    因施用所持有之第一級毒品，業據被告供承在卷，應依毒品
    危害防制條例第18條第1 項前段之規定，不問屬於犯人所有
    與否，宣告沒收銷燬之。至因鑑定而耗損之毒品，已因鑑定
    而滅失，爰不予宣告沒收。又扣案之注射針筒1 支及注射用
    水1 瓶，均為被告所有預備供本案施用海洛因之物，業據被
    告供述在卷，爰依刑法第38條第1 項第2 款之規定，沒收之
    。
據上論斷，應依刑事訴訟法第273 條之1 第1 項、第299 條第1
項前段，毒品危害防制條例第10條第1 項、第18條第1 項前段，
刑法第11條、第38條第1 項第2 款，判決如主文。
本案經檢察官葉惠燕到庭執行職務。
中    華    民    國    99    年    5     月    3     日
                  刑事第七庭  法  官  林勇如
上正本證明與原本無異。
如不服本判決應於收受送達後10日內向本院提出上訴書狀，並應
敘述具體理由；其未敘述上訴理由者，應於上訴期間屆滿後20日
內向本院補提理由書（均須按他造當事人之人數附繕本）「切勿
逕送上級法院」。
                              書記官  葉潔如
中    華    民    國    99    年    5     月    3     日
附錄：本案論罪科刑法條全文
毒品危害防制條例第10條
施用第一級毒品者，處6 月以上5 年以下有期徒刑。
施用第二級毒品者，處3 年以下有期徒刑。

司法院資訊處製作；財團法人民間司法改革基金會備份。
